臺灣高等法院民事裁定
109年度抗字第302號
抗  告  人  張邦彥  
代  理  人  林憲同律師

上列抗告人因與相對人王立志間請求侵權行為損害賠償事件，對
於中華民國109年2月18日臺灣臺北地方法院109年度訴字第600號
所為裁定提起抗告，本院裁定如下： 
    主  文
抗告駁回。
抗告訴訟費用由抗告人負擔。
    理  由
一、抗告人於原法院108年度易字第955號刑事訴訟程序（下稱系
    爭刑事案件）審理中，提起刑事附帶民事訴訟（108 年度附
    民字第532號），訴請相對人賠償新臺幣（下同）84萬元及
    自刑事附帶民事起訴狀繕本送達翌日起至清償日止按週年利
    率5％計算之利息。原法院刑事庭嗣於民國108年12月24日判
    決相對人無罪，並裁定將上開刑事附帶民事訴訟移送原法院
    。原法院以抗告人所提刑事附帶民事訴訟不合法，以裁定駁
    回抗告人之訴。抗告人不服，提起抗告前來。
二、抗告意旨略以：相對人於107年7月28日15時30分，基於恐嚇
    之犯意，對伊犯刑法第305 條恐嚇危安罪，伊得請求相對人
    賠償因此所受之醫療費用、律師費用及精神慰撫金損害共84
    萬元；系爭刑事案件審理結果雖判決相對人無罪，惟伊訴訟
    代理人於108年12月24日刑事案件辯論期日曾口頭聲明如相
    對人受無罪判決，請准將本件刑事附帶民事訴訟移送民事庭
    審理再補繳裁判費，並於109年1月3日具狀聲請將刑事附帶
    民事訴訟移送民事庭，詎原法院刑事庭法官誤依刑事訴訟法
    第504條規定將本件移送民事庭，原審逕駁回伊起訴，係有
    違誤等語。
三、按刑事訴訟諭知無罪、免訴或不受理之判決者，應以判決駁回原告之訴。但經原告聲請時，應將附帶民事訴訟移送管轄法院之民事庭。刑事訴訟法第503條第1項定有明文。又刑事庭移送民事庭之附帶民事訴訟，僅移送後之訴訟程序應適用民事訴訟法，刑事法院依刑事訴訟法第504條以合議裁定移送民事庭之附帶民事訴訟，其提起合法與否，自應依刑事訴訟法予以判斷，不得於移送民事庭後，將關於獨立民事訴訟追加他訴之法規，溯及於附帶民事訴訟提起之時而適用之，遂認附帶民事訴訟為合法（最高法院41年台上字第50號民事判決意旨參照）。而刑事法院得依刑事訴訟法第504條第1項規定，將附帶民事訴訟以裁定移送於該法院民事庭者，以刑事部分宣告被告有罪之判決者為限，至刑事訴訟諭知無罪之判決，刑事法院本應依同法第503條第1項前段規定以判決駁回原告之訴，如誤以裁定移送於民事庭，其訴之不合法，不因移送民事庭而受影響，受移送之民事庭應認原告之訴為不合法以裁定駁回之，不得為實體上審理。茲本件相對人被訴恐嚇抗告人之刑事訴訟，業經刑事法院認定其犯罪不能證明而諭知無罪，乃其疏於注意將此本應以判決駁回之訴，以合議裁定移送於原法院，惟本件刑事附帶民事訴訟於起訴時，與刑事訴訟法規定之起訴要件已有不合，其附帶民事訴訟不合法，且係不能補正，應認屬民事訴訟法第249條第1項第6款所謂之起訴不備其他要件，原法院應予裁定駁回，不得為實體上審理。
四、綜上所述，抗告人所提刑事附帶民事訴訟為不合法，原裁定因而裁定駁回抗告人之訴，核無違誤。抗告意旨指摘原裁定不當，聲明廢棄，為無理由，應予駁回。
五、據上論結，本件抗告為無理由，爰裁定如主文。
中　　華　　民　　國　　109 　年　　3 　　月　　18　　日
              民事第八庭    
                  審判長法  官  陳邦豪
                        法  官  胡宏文 
                        法  官  胡芷瑜
正本係照原本作成。
不得再抗告。
中　　華　　民　　國　　109 　年　　3 　　月　　19　　日

                        書記官  莊智凱